ACORDAO-COMPLETO-2568778

ACÓRDÃO 103/2023 ATA 3/2023 - PLENÁRIO

VISTOS, relatados e discutidos estes autos de representação acerca de possíveis irregularidades na Concorrência 1/2021, promovida pelo Ministério da Saúde;
ACORDAM os Ministros do Tribunal de Contas da União reunidos em Sessão de Plenário, ante as razões expostas pelo Relator, em:
9.1. referendar, com fulcro no art. 276, § 1º, do RITCU, a revisão da medida cautelar concedida em 23/6/2022, por meio do despacho à peça 23, referendada pelo Acórdão 1505/2022-TCU-Plenário, com seus termos parcialmente alterados pelo Acórdão 1769/2022-TCU-Plenário; 
9.2. não conhecer do agravo interposto pela representante à peça 160, por não adimplir os requisitos de admissibilidade;
9.3. restituir o processo à Unidade de Auditoria Especializada em Contratações para continuidade da análise de mérito;
9.4. notificar o Ministério da Saúde e a Companhia de Comunicação e Publicidade Ltda. (CC&P) da presente decisão.

Referendo de revisão de medida cautelar concedida em processo de representação que trata de possíveis irregularidades em licitação promovida pelo Ministério da Saúde.

Ministério da Saúde.

3. Interessada: Companhia de Comunicação e Publicidade Ltda. (CC&P).

13.1. Ministros presentes: Bruno Dantas (Presidente), Walton Alencar Rodrigues, Benjamin Zymler, Augusto Nardes, Vital do Rêgo (Relator) e Jorge Oliveira.
13.2. Ministro-Substituto convocado: Marcos Bemquerer Costa.

VITAL DO RÊGO

Adoto como parte do relatório o despacho prolatado em 16/12/2022 (peça 153) , que fundamentou a revisão da medida cautelar concedida em 23/6/2022 (peça 23) :
Trata-se de representação sobre supostas irregularidades ocorridas em concorrência conduzida no âmbito do Ministério da Saúde, destinada à contratação de serviços de publicidade a serem prestados por intermédio de agências de propaganda, para execução externa e distribuição de ações publicitárias junto a públicos de interesse.
Considerando a concessão de medida cautelar por meio do despacho de peça 23, referendada pelo Acórdão 1505/2022-TCU-Plenário, com seus termos parcialmente alterados pelo Acórdão 1769/2022-TCU-Plenário, para autorizar o Ministério da Saúde a dar continuidade à Concorrência 1/2021, porém, abstendo-se de adjudicar o seu objeto até que o Tribunal decidisse sobre o mérito das questões suscitadas no processo;
Considerando que o processo atualmente se encontra em fase de oitiva, com o encaminhamento de justificativas por parte do Ministério da Saúde, sem análise, ainda, da unidade técnica;
Considerando a informação da unidade técnica no sentido de que o contrato regente para serviços publicitários se encerra no dia 23/1/2023, sem possibilidade de mais prorrogação;
Considerando o registro do Ministério da Saúde no sentido do iminente prejuízo às ações publicitárias já previstas para o primeiro semestre de 2023, a exemplo, da ausência de mobilização e comunicação tempestiva da sociedade acerca das campanhas já programadas pelo Ministério da Saúde, bem assim de suas tempestivas implementações;
Considerando que, em situações similares, o TCU tem adotado o posicionamento de resguardar o interesse público;
Considerando a análise feita pela Selog (peças 151/152) quanto aos requisitos da cautelar, que concluiu ser oportuna a revogação da medida então concedida, sem prejuízo de posterior exame de mérito da presente representação;
Considerando, portanto, que, na presente situação, evidencia-se o perigo da demora reverso, tendo em vista o iminente encerramento do contrato vigente, sem possibilidade de prorrogação, e os possíveis graves prejuízos decorrentes da descontinuidade dos serviços de utilidade pública durante o primeiro semestre de 2023, mormente em relação às ações de publicidades voltadas ao incentivo da vacinação da população brasileira, especialmente em um cenário de aumento do número de casos de Covid19;
Considerando, por fim, o disposto no parágrafo 5º do art. 276 do RITCU;
Determino:
 (i) a revogação, com fulcro no art. 276, § 5º, do RITCU, da cautelar concedida por meio do despacho à peça 23; 
 (ii) à Selog que dê prosseguimento às apurações sobre as irregularidades representadas, manifestando-se, inclusive, sobre a pertinência de eventual prorrogação contratual, caso seja firmado o contrato decorrente da concorrência em análise.
 (iii) seja informado o Ministério da Saúde e o representante do presente despacho.
Após a revogação monocrática da medida cautelar, a Companhia de Comunicação e Publicidade Ltda. (CC&P) , empresa representante, fez juntar agravo (peça 160) , por meio do qual busca adversar a revogação da medida cautelar ora trazida ao Plenário para fins de referendo, com a pretensão de ver restabelecida a proibição da assinatura do contrato decorrente da Concorrência 1/2021 do Ministério da Saúde.
Na sequência, a empresa Nova SB peticionou à peça 164 para, em suma, defender a manutenção da revogação da medida cautelar em apreço.
É o relatório.

Romulo Martins Nagib (OAB/DF 19.015), Edvaldo Costa Barreto Júnior (OAB/DF 29.190), Rafael Schaefer Comparin (Advogado da União), Márcio Chaves de Castro (Procurador Federal), Amanda Helena da Silva (OAB/DF 59.514) e Jorge Ulisses Jacoby Fernandes (OAB/DF 6.546).

Não atuou.

REPRESENTAÇÃO. POSÍVEIS IRREGULARIDADES NA CONDUÇÃO DE LICITAÇÃO NO MINISTÉRIO DA SAÚDE. CONTRATAÇÃO DE AGÊNCIA DE PUBLICIDADE. REVISÃO DE OFÍCIO DE MEDIDA CAUTELAR. PERIGO DA DEMORA REVERSO. REFERENDO PELO PLENÁRIO. AGRAVO INTERPOSTO PELA REPRESENTANTE. ILEGITIMIDADE. NÃO CONHECIMENTO. COMUNICAÇÕES.

REPRESENTAÇÃO (REPR)

Unidade de Auditoria Especializada em Contratações.

Submeto ao referendo deste Plenário, nos termos do art. 276, § 1º, do Regimento Interno deste Tribunal, a revisão da medida cautelar concedida em 23/6/2022 (peça 23) , referendada pelo Acórdão 1505/2022-TCU-Plenário, com seus termos parcialmente alterados pelo Acórdão 1769/2022-TCU-Plenário, que autorizou o Ministério da Saúde tão somente dar continuidade à Concorrência 1/2021, destinada à contratação de serviços de publicidade, abstendo-se de adjudicar o seu objeto até que o Tribunal decidisse sobre o mérito das questões suscitadas no processo.
Os fundamentos da decisão retificadora, apoiados integralmente nas razões apresentadas pela então Secretaria de Controle Externo de Aquisições Logísticas - Selog (peças 151/152) , foram devidamente transcritos no relatório que integra o presente acórdão, o que dispensa reprisá-los no presente voto.
Em acréscimo, deixo de conhecer, por ausência de legitimidade, do agravo interposto pela empresa representante, Companhia de Comunicação e Publicidade Ltda. (CC&P) , peça 160, por meio do qual busca adversar a revogação da medida cautelar ora trazida ao Plenário para fins de referendo, com a pretensão de ver restabelecida a proibição da assinatura do contrato decorrente da Concorrência 1/2021 do Ministério da Saúde.
Mesmo que restassem superados os requisitos de admissibilidade do agravo, ficou comprovada a existência do perigo da demora reverso, nos termos detalhados pela unidade técnica (peça 151, p. 16-17) , o que conduziu à necessidade de revogação da cautelar adotada inicialmente, sem prejuízo da continuidade das apurações sobre as irregularidades representadas.
Do exposto, voto para que seja aprovada a minuta de acórdão que ora submeto a este Colegiado.
TCU, Sala das Sessões, em 1 de fevereiro de 2023.
Ministro VITAL DO RÊGO 
Relator